【裁判字號】    89,易緝,25
【裁判日期】    891226
【裁判案由】    侵占
【裁判全文】
臺灣雲林地方法院刑事判決                          八十九年度易緝字第二五號
    公  訴  人  台灣雲林地方法院檢察署檢察官
    被      告  丙○○
右列被告因侵占案件，經檢察官提起公訴（八十六年度偵字第二九八三號），本院判
決如左︰
    主  文
丙○○意圖為自己不法之所有，而侵占自己持有他人之物，累犯，有期徒刑參月。
    事  實
一、丙○○前於民國八十一年間，因違反麻醉藥品管理條例案件，經臺灣雲林地方法
    院判處有期徒刑六月，甫於八十一年十月二十九日易科罰金執行完畢，猶不知悔
    改，竟意圖為自己不法之所有，於八十五年十二月二十三日，前往嘉義縣水上鄉
    ○○路七十之五號佳金小客車租賃公司（以下簡稱佳金公司），向負責人乙○○
    以每日租金新台幣二千元之代價，租用車牌號碼Ｊ五─四四五一號山陽牌小客車
    一部，並言明租期一日，詎丙○○於租得該車後，即未再與乙○○聯絡，並避不
    見面，進而將該車侵占入己，供己使用，迨於八十六年一月十八日經警通知乙○○該車遭棄置路旁，通知其領回始尋獲該車。
二、案經乙○○訴由臺灣嘉義地方法院檢察署呈請臺灣高等法院檢察署檢察長核轉臺
    灣雲林地方法院檢察署檢察官偵查起訴。
    理  由
一、訊據被告丙○○固不否認有於右揭時、地向佳金公司負責人乙○○租賃自小客車
    一部之事實，惟辯稱：「車子是伊與朋友（甲○○）一起租的，他有開，我也有
    開，我有要還車，但錢不夠，後來發生車禍，車子被車行收回了」云云。經查：
    （一）被告丙○○於八十五年十二月二十三日二十一時四十分許，偕同保證人洪
          賢達（租賃契約書上記載保證人為洪賢裕，係甲○○冒用洪賢裕之名義所
          簽立者），至告訴人乙○○所開設之佳金公司租賃車號Ｊ五─四四五一號
          自小科車一部，並簽立汽車租賃契約書，詎被告於租得上開自小客車後，
          不僅未依約定之時間將上開自小客車返還予告訴人，更進而避不見面，經
          告訴人以存證信函催告被告返還，被告亦置之不理，直至八十六年一月十
          八日因被告駕駛上開自小客車不慎發生車禍，告訴人始經警通知車行將車
          領回等情，業據告訴人於偵查中指述綦詳，並有汽車租賃契約書一紙及存
          證信函一份在卷可稽。
    （二）被告雖辯稱：「八十五年十二月二十三日租的（車），租的當天是我開的
          ，過二、三天甲○○來將車開去一星期，後來都是我在開」，然訊之證人
          甲○○到庭證稱：「租回來第一、二天是我們二人一起使用，後來他（被
          告）就將車開走了，我都沒有再使用過那一台車」等語（見本院八十九年
          十月二十四日訊問筆錄），被告嗣並改稱「後來我們的朋友來借車，借二
          、三天，後來借車的那個朋友開車回來還我的」「（問：車子租回後，除
          了借人家使用兩、三天外，其餘時間都是你在用嗎？答：）是的」，足見
          上開自小客車自被告向告訴人承租後，多數時間均由被告使用之事實。
    （三）被告雖辯稱：「但我姊姊有拿錢給甲○○，他沒有拿去車行」云云，然被
          告自承「（問：為何會發生車禍？答：）因為甲○○要來罵我、打我，我
          不小心就撞到路旁的電線桿。」「（問：甲○○為何要打你、罵你？答：
          ）他要來找我去還車。」，是倘被告確實有交付租金予甲○○，請其代為
          轉交租金予告訴人，則何以被告復供稱其因甲○○要找其去還車，因怕被
          甲○○罵，以致一時不慎，發生車禍，足見被告上開所辯，顯係事後卸責
          之詞，不足採信。
    （四）被告於八十五年十二月二十三日向告訴人承租上開自小客車後，迄八十五
          年十二月二十四日租期屆滿後，即未再繳納租金，亦未主動與告訴人聯絡
          延長租期，復未返還車輛予告訴人，而繼續使用該車供其本人載貨或搭載
          友人之用，足見被告主觀上有不繳租金將車據為己有之意圖，客觀上復有
          實際占有使用該車之侵占行為甚明。綜上所陳，本件事證明確，被告上開
          犯行，應堪認定。
二、核被告丙○○所為，係犯刑法第三百三十五條第一項之侵占罪。查被告前於民國
    八十一年間，因違反麻醉藥品管理條例案件，經臺灣雲林地方法院判處有期徒刑
    六月，甫於八十一年十月二十九日易科罰金執行完畢，有臺灣高等法院被告全國
    前案紀錄表一份在卷可參，被告於五年以內再犯本件最重本刑為有期徒刑以上之
    罪，為累犯，應依刑法第四十七條之規定加重其刑。爰審酌被告已有多次前科，
    有臺灣高等法院被告全國前案紀錄表一份附卷可佐，足見其素行不佳，其所積欠
    告訴人之租金款項，迄今分文未償還予告訴人，及其犯罪後猶不知悔悟，一再飾
    詞狡辯，未坦承犯行等一切情狀，量處如主文所示之刑，以示懲儆。
據上論斷，應依刑事訴訟法第二百九十九條第一項前段、刑法第三百三十五條第一項
、第四十七條、罰金罰鍰提高標準條例第一條前段，判決如主文。
本案經檢察官王富哲到庭執行職務。
中      華      民      國      八十九      年   十二   月    二十六    日
             臺灣雲林地方法院刑事第二庭
                                             法  官  冷  明  珍
右正本證明與原本無異
如不服本判決，應於判決送達後十日內，向本院提出上訴狀。（須附繕本）
                                             書記官  周  麗  雲
中      華      民      國      八十九      年   十二   月    二十六    日
刑法第三百三十五條
意圖為自己或第三人不法之所有，而侵占自己持有他人之物者，處五年以下有期徒刑
、拘役或科或併科一千元以下罰金。
前項之未遂犯罰之。


司法院資訊處製作；財團法人民間司法改革基金會備份。
